【裁判字號】    97,訴,2783
【裁判日期】    980122
【裁判案由】    返還消費借貸款
【裁判全文】
臺灣板橋地方法院民事判決              97年度訴字第2783號
原      告  臺灣土地銀行股份有限公司
法定代理人  丙○○
訴訟代理人  甲○○
            乙○○
被      告  丁○○
            己○○
            庚○○
            戊○○
上列當事人間請求返還消費借貸款事件，經本院於民國98年1 月
8 日言詞辯論終結，判決如下：
    主  文
被告應連帶給付原告新臺幣壹佰貳拾柒萬柒仟捌佰玖拾玖元及如
附表編號一所示之利息暨違約金。
被告應連帶給付原告新臺幣壹佰伍拾參萬零捌佰零肆元及如附表
編號二所示之利息暨違約金。
被告應連帶給付原告新臺幣貳萬肆仟零陸拾壹元及如附表編號三
所示之利息暨違約金。
訴訟費用由被告連帶負擔。
    事實及理由
一、程序方面
  (一)按當事人得以合意定第一審管轄法院。但以關於由一定法律
    關係而生之訴訟為限。前項合意，應以文書證之，民事訴訟
    法第24條定有明文。依原告與被繼承人藍郭阿雪所簽訂授信
    約定書第13條之約定，雙方合意以本院為第一審管轄法院，
    揆諸前揭說明，本院就本案自有管轄權。
  (二)又被告己○○經合法通知，未於言詞辯論期日到場，核無民
    事訴訟法第386 條所列各款情形，爰依原告之聲請，由其一
    造辯論而為判決。
二、原告起訴主張：
  (一)被繼承人藍郭阿雪於民國88年2 月25日邀同被告己○○為連
    帶債務人向原告借款新臺幣（下同）1,340,000 元、1,600,
    000 元，借款期間均自88年2 月25日起至108 年2 月25日止
    ，其中借款1,340,000 元部分約定利息按郵匯局1 年期定期
    儲金機動利率百分之5.7 加百分之1 浮動計算，另借款1,60
    0,000 元部分約定利息按原告基本放款利率加週年利率百分
    之1.25浮動計算；前揭借款倘遲延還本或付息時，本金自到
    期日起，利息自繳息日起，逾期在6 個月以內部分，按上開
    利率百分之10，逾期超過6 個月者，就超過部分，按上開利
    率百分之20計付違約金。詎被繼承人藍郭阿雪自96年9 月12
    日起即未還本繳息，前揭2 筆借款分別積欠本金1,277,899
    元、1,530,804 元及如附表編號1 、2 所示之利息暨違約金
    ，迭經催討，均未置理。
  (二)被繼承人藍郭阿雪於88年3 月15日向原告請領卡號00000000
    00000000號國際信用卡使用，並同意恪守原告國際信用卡使
    用約定條款，憑信用卡向特約商店簽帳消費，且依約定條款
    第15條之約定，債務人得在聲請核給之信用額度內，選擇循
    環信用方式彈性付款，債務人於繳款截止日前未繳足應繳總
    金額時，即視為循環信用之使用，原告得自出帳單日起至清
    償日止，按週年利率百分之17.99 計收循環息，倘於繳款日
    前未繳足最低應繳金額時，原告除得依循環息百分之10加收
    違約金外，並得依約定條款第22條之約定，主張債務人喪失
    期限利益及停止卡片使用，全部債務視為到期並提前終止契
    約。被繼承人藍郭阿雪向原告請領之上開信用卡後，自88年
    4 月15日起持卡簽帳消費，截至97年2 月27日止，尚積欠信
    用卡消費款24,061元及如附表編號3 所示之利息暨違約金。
  (三)被繼承人藍郭阿雪已於91年8 月30日死亡，被告丁○○、己○○、庚○○、戊○○等4 人未於法定期限內向法院聲明拋
    棄繼承或限定繼承，依法即應繼承被繼承人藍郭阿雪之前揭
    債務並負連帶清償責任。
  (四)爰依消費借貸、信用卡使用契約以及繼承之法律關係，聲明
    求為判決如主文第1 、2 、3 項所示。
三、被告己○○未於言詞辯論期日到場，亦未提出書狀作何聲明
    或陳述。被告丁○○、庚○○、戊○○則不爭執被繼承人藍
    郭阿雪積欠原告上開借款及信用卡消費款之事實，僅抗辯：
    原告請求違約金800,000 多元不合理。
四、本院之判斷
  (一)原告主張之上開事實，業據其提出與所述相符之借據暨授信
    約定書2 紙、客戶往來明細查詢8 份、國際信用卡申請書、
    臺灣土地銀行國際信用卡約定條款、持卡人交易查詢各1 件
    、戶籍謄本3 紙以及繼承系統表、臺灣臺北地方法院92年12
    月4 日北院錦家諧92年度繼字第4 號函、同院92年繼字第4
    號民事裁定各1 份等影本為證，且被告丁○○、庚○○、戊○○對於被繼承人藍郭阿雪曾向原告借款暨申辦信用卡簽帳
    消費以及積欠借款、信用卡消費款之金額均不爭執，而被告
    己○○已於相當時期受合法之通知，卻未於言詞辯論期日到
    場，亦未提出書狀爭執，依民事訴訟法第280 條第3 項準用
    同條第1 項之規定，應視同已自認原告主張之事實。
  (二)至被告丁○○、庚○○、戊○○雖抗辯違約金過高等語，惟
    查依原告與被繼承人藍郭阿雪簽訂借據第5 條關於違約金之
    約定，乃係約定逾期在6 個月以內部分，按約定利率百分之
    10，超過6 個月以上者，就超過部分，按約定利率百分之20
    計算違約金，而本件2 筆借款之約定利率目前分別為週年利
    率百分之2.675 、百分之5.5 ，則其違約金利率於逾期前6
    個月部分，僅分別以週年利率百分之0.2675、百分之0.55計
    算，超過6 個月部分，亦不過以百分之0.535 、百分之1.1
    計算；再就原告與被繼承人藍郭阿雪間簽訂之信用卡約定條
    款第15條關於違約金之約定，乃係以循環利息百分之10計算
    ，而約定利率目前為百分之9.99，則其違約金利率僅百分之
    0.999 。衡諸當前本地利率水準、經濟狀況與其他金融機關
    所定之違約金標準，原告與被繼承人藍郭阿雪約定前述違約
    金之計算標準，尚屬相當，尚難認有何違約金過高之情形，
    是被告丁○○、庚○○、戊○○所辯，自不足採。原告上開
    主張，自堪信為真正。
  (三)從而，原告依消費借貸及繼承之法律關係，請求被告連帶給
    付1,277,899 元、1,530,804 元及如附表編號1 、2 所示之
    利息暨違約金，又依信用卡使用契約及繼承之法律關係，請
    求被告連帶給付24,061元及如附表編號3 所示之利息暨違約
    金，均有理由，應予准許。
五、結論：原告之訴為有理由，依民事訴訟法第385 條第1 項前
    段、第85條第2 項，判決如主文。
中    華    民    國    98    年    1     月    22    日
                  民事第三庭    法  官  王瑜玲
以上正本係照原本作成。
如對本判決上訴，須於判決送達後20日內向本院提出上訴狀。
中    華    民    國    98    年    1     月    22    日
                                書記官  黃美雲
┌─────────────────────────────────────────┐
│附表：（單位：新臺幣）                                                            │
├──┬───────┬───────┬────┬─────────────────┤
│編號│積  欠  本  金│利    息    計│利    率│違  約  金  計  算  期  間  利  率│
│    │              │              │        ├────────┬────────┤
│    │              │算    期    間│(年利率)│逾期6 個月以內者│逾期超過6 個月者│
│    │              │              │        │按左列利率10%   │，其超過部分，按│
│    │              │              │        │                │左列利率20%     │
├──┼───────┼───────┼────┼────────┼────────┤
│ 一 │1,277,899元   │自民國92年3 月│2.675%  │自92年4 月26日起│自92年10月26日起│
│    │              │25日起至清償日│        │至92年10月25日止│至清償日止      │
│    │              │止            │        │                │                │
├──┼───────┼───────┼────┼────────┼────────┤
│ 二 │1,530,804元   │自民國92年5 月│5.5%    │自92年6 月26日起│自92年12月26日起│
│    │              │25日起至清償日│        │至92年12月25日止│至清償日止      │
│    │              │止            │        │                │                │
├──┼───────┼───────┼────┼────────┴────────┤
│ 三 │24,601元      │自民國97年2 月│9.99%   │自97年2 月27日起至清償日止，按左列│
│    │              │27日起至清償日│        │利率10%計算之違約金               │
│    │              │止            │        │                                  │
└──┴───────┴───────┴────┴─────────────────┘


司法院資訊處製作；財團法人民間司法改革基金會備份。
